臺灣高雄地方法院民事判決　九十年度簡上字第二九七號
　　上　訴　人　中一營造工程股份有限公司
　　法定代理人　丙○○
　　訴訟代理人　丁○○
　　被 上訴 人　國產實業建設股份有限公司
　　法定代理人　甲○○
　　訴訟代理人　乙○○
右當事人間請求給付貨款事件，上訴人對於中華民國九十年七月六日本院高雄簡易庭
八十九年度雄簡字第三一０五號第一審判決提起上訴，被上訴人為附帶上訴，本院判
決如左：
    主  　　文
上訴及附帶上訴均駁回。
第二審訴訟費用，關於上訴部分，由上訴人負擔。附帶上訴部分由被上訴人負擔。
    事實及理由
一、被上訴人起訴主張：上訴人前就「台南縣私立明星雙語幼稚園教學大樓興建工程
    」向被上訴人購買預拌混凝土，雙方並訂有材料買賣合約書，被上訴人依約履行
    後，上訴人尚有新台幣（下同）三十七萬五千二百九十九元之部分貨款未付，乃
    依買賣契約法律關係，訴請判決上訴人給付上開金額，及自起訴狀繕本送達翌日
    起至清償日止，按年息百分之五計算之法定利息。
二、上訴人則以：被上訴人所供應之該部分混凝土壓力強度，未達於買賣契約約定之
    三０００ＰＳＩ，致上訴人施工後該工程二樓樓地板發生龜裂現象，且未依買賣
    契約提供配比表，上訴人自得拒絕此部分貨款等語，資為抗辯。
三、原審判命被上訴人應給付上訴人三十六萬五千二百九十九元，及自民國八十九年
    十月十九日起至清償日止，按年息百分之五計算之利息；並駁回上訴人其餘請求
    。上訴人就其敗訴部分不服，提起上訴；被上訴人就其敗訴部分不服為附帶上訴
    。分別聲明如下：
  上訴人中一營造工程股份有限公司方面：
  (一)上訴聲明：
    (1)原判決不利上訴人部分廢棄。
    (2)右廢棄部分，被上訴人在第一審之訴及假執行之聲請均駁回。
  (二)答辯聲明：附帶上訴駁回。
  被上訴人國產實業建設股份有限公司方面：
  (一)答辯聲明：上訴駁回。
  (二)附帶上訴聲明：原判決不利被上訴人部分廢棄；前項廢棄部分，上訴人應再給付
    被上訴人一萬元，及自八十九年十月十九日起至清償日止，按年息百分之五計算
    之利息。
四、兩造不爭執之事實：
  (一)上訴人前於八十八年間就「台南縣私立明星雙語幼稚園教學大樓興建工程」向被
    上訴人購買預拌混凝土，兩造約定混凝土強度應達三０００PSI，迄今尚有三十
    七萬五千二百九十九元之貨款未清償完畢，並有材料買賣合約書及請款明細單在
    卷可憑（見原審卷第六至十四頁）。
  (二)上訴人公司於八十九年一月五日自行取樣「台南縣新市鄉私立明星幼稚園教學大
    樓新建工程」之二樓底板龜裂最嚴重之階梯教室樓板兩側，各取一試體之混凝土
    鑽心試體，委託國立成功大學土木工程學系結構及材料試驗室進行鑽心試體試驗
    以鑑定該混凝土抗壓強度是否符合兩造買賣契約約定之強度，鑑定結果，其中編
    號一強度為三二三九PSI，編號二強度為二七八三PSI。有國立成功大學土木工程
    學系結構及材料試驗室試驗報告單及照片一幀附卷可參。（見原審卷第三一至三
    二頁）。
  (三)本院依上訴人聲請囑託高雄市土木技師公會前往系爭工程現場鑽心取樣鑑定二樓
    樓地板龜裂原因是否係因混凝土強度不足三０００PSI所致。經取樣三只抗壓試
    驗結果為：編號一、二、三抗壓強度分別為二六四Kg/CM2、三一一Kg/CM2及三０
    三Kg/CM2，平均抗壓強度為二九二Kg/CM2，本件兩造約定之設計強度為二一０
    Kg/CM2即三０００PSI，是混凝土強度符合設計要求。有高雄市土木技師公會九
    十一年六月二十四日九一高市鑑字第０四二一號鑑定報告書在卷可稽。
五、本件應審酌之兩造爭點乃：上訴人以被上訴人提供之混凝土強度不符合兩造契約
    約定之強度，及未提供配比表而拒絕給付貨款，是否有據？經查：
  (一)兩造所簽定之材料買賣合約書就上述混凝土之型號，確有三０００ＰＳＩ之約定
    ，有被上訴人提出該合約書之單價明細表附卷可憑，且為兩造所不爭執，則被上
    訴人自應依約提出符合上述型號之混凝土予上訴人甚明。然被上訴人所供應之混
    凝土強度，經上訴人鑽芯試體取樣送驗後，其試體編號一（樓版左側）混凝土壓
    力強度為三二三九ＰＳＩ，試體編號二（樓版右側）混凝土壓力強度為二七八三
    ＰＳＩ，該試體編號二部分確不符約定三０００ＰＳＩ，其強度僅為兩造所約定
    之強度之百分之九二點七，業據上訴人提出國立成功大學土木工程學系結構及材
    料試驗室試驗報告單一紙為證。由此足見，被上訴人所供應之預拌混凝土，確有
    不符合兩造契約預定效用之瑕疵存在，應堪認定。
  (二)至於被上訴人主張伊供應之預伴混凝土均符合買賣契約約定之標準，固據提出財
    團法人中華顧問工程司混凝土圓柱試體抗壓強度試驗報告影本一份，惟該報告係
    針對被上訴人於系爭工程現場澆置取樣之圓柱試體二只送請該試驗室所為測試，
    業經證人即財團法人中華顧問工程司台南試驗室工務員陳正德到庭證述明確（見
    本院九十年十一月二十七日準備程序筆錄），故被上訴人所提之試驗報告既僅為
    取樣測試，自難遽認被上訴人所供應上訴人之預拌混凝土全部符合兩造契約約定
    之強度標準。
  (三)再者，被上訴人復稱上開編號二試體強度二七八三PS已符合建築技術規則云云，
    惟建築技術規則乃係主管機關內政部為實施建築管理，以維護公共安全、公共交
    通、公共衛生及增進市容觀瞻配合建築法所制定之基本管理規範，此參照建築法
    第一條及第九十七條規定即明，本件兩造對於混凝土之型號既有特殊約定，且被
    上訴人亦因上訴人要求之型號強度較高而收取較高之價格，亦有單價明細表附卷
    可證，是被上訴人自應依約提供相符型號之混凝土，始可謂符合債之本旨之給付
    ，被上訴人援引建築技術規則所定之一般強度抗辯，自屬無據。
  (四)另外，上訴人主張以被上訴人提供之混凝土施工後，發生龜裂現象，固據提出照
    片一紙為證，惟混凝土之龜裂現象發生，或因施工過程及養護條件所致，或因地
    震等外在影響造成，成因不一，並非必然係因混凝土之品質不符規格所導致，而
    上訴人提出之前揭國立成功大學試驗報告單既係其施工後自行鑽芯送驗，尚難以
    此遽認被上訴人所交付之預伴混凝土有易生龜裂之瑕疵，況原審依職權向國立成
    功大學土木工程學系函詢關於該試驗報告單可否鑑別龜裂瑕疵之發生原因，該試
    驗單位則函復：上述試驗報告僅對送樣試體進行量測，試驗結果無法直接作為施
    工品質瑕疵發生原因之判別，若欲判別工程品質瑕疵之原因，可委託學術專業機
    構，進行品質鑑定工作等語，此有國立成功大學土木工程學系八十九年十二月二
    十九日（八九）成工土字第００三二號函在卷可憑（見原審卷第五二頁）。嗣本
    院依上訴人聲請函囑高雄市土木技師公會採樣鑑定本件工程樓板混凝土龜裂狀態
    是否係因混凝土強度不符買賣契約約定之三０００PSI 或是其他品質上之瑕疵所
    致，經該公會鑑定結果認定：經取樣三只抗壓試驗結果為：編號一、二、三抗壓
    強度分別為二六四Kg/CM2、三一一Kg/CM2及三０三Kg/CM2，平均抗壓強度為二九
    二Kg/CM2，本件兩造約定之設計強度為二一０Kg/CM2即三０００PSI，是混凝土
    強度符合設計要求。復有高雄市土木技師公會九十一年六月二十四日九一高市鑑
    字第０四二一號鑑定報告書在卷可稽。此外，上訴人尚未能舉出其他旁證以資證
    明被上訴人所提供之混凝土具有不符合兩造契約約定之品質或是其他瑕疵而導致
    系爭工程樓板呈現龜裂狀態之情事，是依舉證責任分配之原則，自難為被上訴人
    有給付瑕疵之不利認定。又上訴人主張被上訴人未依約提供配比表云云，然查，
    被上訴人於九十年十二月十四日已以存證信函送達上訴人，上訴人並於本院九十
    年十二月十八日準備程序筆錄中自承已收受該份文件，並有存證信函暨附件在卷
    可稽，是上訴人此項拒絕給付貨款之抗辯，亦無理由。
  (五)按物之出賣人，對於買受人應擔保其物依民法第三百七十三條之規定危險移轉於
    買受人時，無滅失或減少其價值之瑕疵，亦無滅失或減少其通常效用或契約預定
    效用之瑕疵。又按買賣因物有瑕疵，而出賣人依前五條之規定，應負擔保之責者
    ，買受人得解除其契約，或請求減少其價金。此觀民法第三百五十四條第一項及
    第三百五十九條規定自明。再者，依兩造材料買賣合約書附件二特定條款之第八
    項及第十四項約定，就材料驗收有乙方（即被上訴人）應經甲方（即上訴人）在
    現場抽樣製作試體，而該試體強度不合格，如試體一只不合格強度低於設計強度
    十％以內，每只扣款一萬元（見該特定條款第八條、第十四條ａ項）之約定。查
    本件上訴人鑽芯送驗之混凝土試體二只，係其中試體編號二未符合契約約定之型
    號，其不合格之強度約為百分之九十二點七（2788/3000），已如上述，並非被
    上訴人所提供之該混凝土全部均不符規格，是上訴人尚難請求減少全部貨款。準
    此，本院認上訴人得請求減少價金之金額，應以一萬元為適當。
六、綜上所述，被上訴人依買賣法律關係，訴請上訴人給付三十六萬五千二百九十九
    元，及自起訴狀繕本送達之翌日即八十九年十月十九日起至清償日止，按法定利
    率年息百分之五計算之遲延利息，即屬正當，應予准許。其逾此部分之請求尚屬
    無據，應予駁回。原審就上開應准許部分，為上訴人敗訴之判決，並無不當，上
    訴意旨，仍執陳詞指摘原判決不當，求予廢棄改判，為無理由，應駁回其上訴。
    又上開不應准許之一萬元及利息部分，原審為被上訴人敗訴判決，核無違誤，被
    上訴人為附帶上訴意旨，指摘原判決此部分不當，求予廢棄改判，為無理由，應
    駁回其附帶上訴。
七、據上論結，本件上訴人之上訴為無理由；被上訴人之附帶上訴為無理由，依民事
    訴訟法第四百三十六條之一第三項、第四百四十九條第一項、第七十八條，判決
    如主文。
中　　　華　　　民　　　國　　九十一　　年　　十二　　月　　　　十六　　日
                              臺灣高雄地方法院民事第二庭
~B審判長法官　吳進寶
~B法　　　官　唐照明
~B法　　　官　蘇姿月
右為正本係照原本作成。
本判決不得上訴。
中　　　華　　　民　　　國　　九十一　　年　　　十二　　　月　　十六　　日
~B法院書記官　歐文政
